---
title: "Lab 02 - Plastic waste"
author: "Laurène Pasquier"
date: "16 Septembre 2025"
output: github_document
---

## Chargement des packages et des données

```{r load-packages, message=FALSE}
library(tidyverse) 
```

```{r load-data, message=FALSE}
plastic_waste <- read_csv("data/plastic-waste.csv")
```
```{r}
ggplot(data = plastic_waste, aes(x = plastic_waste_per_cap)) +
  geom_histogram(binwidth = 0.2)
```
```{r}
plastic_waste %>%
  filter(plastic_waste_per_cap > 3.5)
```
Commençons par filtrer les données pour retirer le point représenté par Trinité et Tobago (TTO) qui est un outlier.

```{r}
plastic_waste <- plastic_waste %>%
  filter(plastic_waste_per_cap < 3.5)
```


## Exercices

### Exercise 1

```{r plastic-waste-continent}
ggplot(plastic_waste,aes(x=plastic_waste_per_cap))+
  geom_histogram(binwidth = 0.2)+
  labs(title="quantité de déchets plastique par habitants suivant les continents",x="déchets plastique par habitants")+
  facet_wrap(~continent,ncol=3)
```
nous pouvons remarquer qu'en afrique peu de pays on un nombre de dechets plastic superieur à 0,25 par habitants, de même pour l'océanie. en amerique du nors quelques pays on eu un nombre de dechets par habitant superieur à 0,25 mais relativement plus en dessous. pour conclure la plupart des pays peux importe le continent on en moyenne moins de 0,25 déchets plastique par habitants.

### Exercise 2

```{r plastic-waste-density}
ggplot(plastic_waste,aes(x=plastic_waste_per_cap))+
  geom_density()
```

```{r plastic-waste-density}
ggplot(plastic_waste,aes(x=plastic_waste_per_cap,color=continent))+
  geom_density()+
  labs(title="densité de déchets plastique par habitants par continents",x="déchets plastique par habitants",y="densité",color="continents" )
```
```{r plastic-waste-density}
ggplot(plastic_waste,aes(x=plastic_waste_per_cap,color=continent,fill=continent))+
  geom_density()+
  labs(title="densité de déchets plastique par habitants par continents",x="déchets plastique par habitants",y="densité",fill="continents" )
```
je n'ai pas compris et pas réussi a n'afficher qu'une seule légende pour les couleurs/fill

```{r plastic-waste-density}
ggplot(plastic_waste,aes(x=plastic_waste_per_cap,color=continent,fill=continent))+
  geom_density(alpha=0.4)+
  labs(title="densité de déchets plastique par habitants par continents",x="déchets plastique par habitants",y="densité",fill="continents" )
```
la partie aes ou nous incluons couleur et fill correspond directement au données et fait partie de l'"aesthetic" des données alors que le réglage en transparance alpha correspond a l'esthetique du graphique en lui même mais n'est pas relié au données

### Exercise 3

Boxplot:

```{r plastic-waste-boxplot}
# insert code here
```

Violin plot:

```{r plastic-waste-violin}
# insert code here
```

Réponse à la question...

### Exercise 4


```{r plastic-waste-mismanaged}
# insert code here
```

Réponse à la question...

### Exercise 5


```{r plastic-waste-population-total}
# insert code here
```

```{r plastic-waste-population-coastal}
# insert code here
```

Réponse à la question...

## Conclusion

Recréez la visualisation:

```{r recreate-viz}
# insert code here
```
